臺灣臺中地方法院刑事判決
111年度簡上字第49號
上  訴  人  
即  被  告  黃孜庭


上列上訴人即被告因詐欺案件，不服本院簡易庭民國110年11月3
0日110年度中簡字第964號第一審簡易判決（聲請簡易判決處刑
案號：110年度偵字第4954、6003號）提起上訴，本院管轄之第
二審合議庭判決如下：
    主    文
原判決撤銷。
黃孜庭幫助犯洗錢防制法第十四條第一項之一般洗錢罪，處有期
徒刑貳月，併科罰金新臺幣壹萬元，罰金如易服勞役，以新臺幣
壹仟元折算壹日。緩刑貳年。
    犯罪事實
一、黃孜庭依一般社會生活經驗，知悉金融機構帳戶為個人信用
    、財產之重要表徵，並可預見將金融機構帳戶之提款卡提供
    不詳之人使用，極可能遭利用作為詐騙犯罪轉帳匯款之工具
    ，便利該犯罪者提領匯入之贓款，產生遮斷資金流動軌跡以
    逃避國家追訴、處罰之效果，竟基於縱使他人將其提供之帳
    戶提款卡用以從事詐欺取財、掩飾詐欺犯罪所得去向之洗錢
    行為，亦均不違反其本意之不確定幫助犯意，於民國109年8
    月1日前某時，在不詳地點，以不詳方式，將其所申辦之玉
    山商業銀行股份有限公司帳號0000000000000號帳戶、中華
    郵政股份有限公司大雅郵局帳號0000000-0000000號帳戶（
    下分別稱本案玉山銀行帳戶、本案郵局帳戶，合稱本案2帳
    戶）之提款卡、密碼交予真實姓名、年籍不詳之詐欺集團成
    員，容任取得本案2帳戶提款卡之人使用以遂行詐欺取財及
    洗錢犯行。嗣該詐欺集團成員取得本案2帳戶之提款卡後，
    即意圖為自己不法之所有，基於詐欺取財及一般洗錢之犯意
    ，以如附表所示之詐騙方式，詐騙如附表所示之被害人梁賜
    珍（原名梁棅閎）、葉秀華、孫山林（下稱梁賜珍等3人）
    ，致渠等均陷於錯誤，而依指示於如附表所示之匯款時間，
    將如附表所示之金額匯入如附表所示之帳戶內，梁賜珍匯入
    部分旋遭提領殆盡。嗣因梁賜珍等3人察覺有異報警處理，
    經警循線查悉上情。其中葉秀華、孫山林雖已將款項匯至本
    案郵局帳戶，而置於取得該帳戶提款卡之人支配下，然因該
    人未能即時實際提領款項，復因孫山林報案後，本案郵局帳
    戶已於109年8月6日17時15分遭設定為警示帳戶而無法提領
    ，致未能隱匿該部分詐欺犯罪所得之去向，該部分洗錢犯行
    因而未遂。
二、案經梁賜珍、葉秀華告訴，並由新北市政府警察局刑事警察
    大隊、臺中市政府警察局第六分局報告臺灣臺中地方檢察署
    檢察官偵查後聲請簡易判決處刑。
    理    由
壹、程序部分：
    本判決以下所援引被告以外之人之供述證據，檢察官、被告
    黃孜庭於本院準備程序時均同意有證據能力（本院卷第50頁
    ），復於本院審理時經逐項提示、調查後，均未於言詞辯論
    終結前聲明異議，本院審酌該等供述證據作成時外在情況及
    條件，核無違法取證或其他瑕疵，亦無證據力明顯過低之情
    形，均有證據能力。又本判決以下所援引之非供述證據，均
    與本案犯罪事實具有關聯性，且無證據證明係公務員違背法
    定程序或經偽造、變造而取得，檢察官、被告復均未爭執其
    證據能力，再經本院於審理期日依法提示調查、辯論，本院
    審酌各該證據取得或作成時之一切情況及條件，並無違法、
    不當或不宜作為證據之情事，是該等非供述證據，依刑事訴
    訟法第158條之4規定反面解釋意旨，亦均具有證據能力。
貳、實體部分：
一、認定犯罪事實所憑之證據及理由：
    前揭犯罪事實，業據被告黃孜庭於本院審理時坦承不諱，核
    與證人高子評及如附表證據及出處欄所示證人之證述情節大
    致相符，並有如附表證據及出處欄所示之證據在卷可稽，足
    認被告前揭任意性自白與事實相符。本案事證明確，被告犯
    行洵堪認定，應予依法論科。
二、論罪科刑：
　㈠按刑法上之幫助犯，係對於犯罪與正犯有共同之認識，而以
    幫助之意思，對於正犯資以助力，而未參與實施犯罪之行為
    者而言（最高法院88年台上字第1270號判決意旨參照），是
    以如未參與實施犯罪構成要件之行為，且係出於幫助之意思
    提供助力，即屬幫助犯，而非共同正犯。次按提供金融帳戶
    提款卡及密碼供他人使用，嗣後被害人雖匯入款項，然此時
    之金流仍屬透明易查，在形式上無從合法化其所得來源，未
    造成金流斷點，尚不能達到掩飾或隱匿特定犯罪所得之來源
    、去向及所在之作用，須待款項遭提領後，始產生掩飾、隱
    匿之結果。故而，行為人提供金融帳戶提款卡及密碼，若無
    參與後續之提款行為，即非洗錢防制法第2條第2款所指洗錢
    行為，無從成立一般洗錢罪之直接正犯。又金融帳戶乃個人
    理財工具，依我國現狀，申設金融帳戶並無任何特殊限制，
    且可於不同之金融機構申請多數帳戶使用，是依一般人之社
    會通念，若見他人不以自己名義申請帳戶，反而收購或借用
    別人之金融帳戶以供使用，並要求提供提款卡及告知密碼，
    則提供金融帳戶者主觀上如認識該帳戶可能作為對方收受、
    提領特定犯罪所得使用，對方提領後會產生遮斷金流以逃避
    國家追訴、處罰之效果，仍基於幫助之犯意，而提供該帳戶
    之提款卡及密碼，以利洗錢實行，仍可成立一般洗錢罪之幫
    助犯（最高法院108年台上大字第3101號裁定意旨參照）。
　㈡查被告提供本案2帳戶之提款卡及密碼予他人供詐欺及洗錢犯
    罪使用，使詐欺集團成員對梁賜珍等3人施用詐術後，得利
    用本案2帳戶作為受領詐欺所得贓款匯入之人頭帳戶，並成
    功提領梁賜珍所匯入之詐欺贓款，使該筆詐欺所得於遭提領
    後之去向不明，形成金流斷點（葉秀華、孫山林匯入部分未
    經提領，洗錢犯行止於未遂），是被告固未直接實行詐欺取
    財、掩飾、隱匿犯罪所得之洗錢構成要件行為，然其所為確
    對犯罪集團成員遂行詐欺取財、掩飾或隱匿犯罪所得資以助
    力，利於詐欺取財及洗錢之實行，惟被告單純提供本案2帳
    戶供人使用之行為，尚不能與逕向梁賜珍等3人施以詐欺、
    提領贓款之洗錢行為等視，亦無證據證明被告曾參與詐欺取
    財、洗錢犯行之構成要件行為，或與實行詐欺取財、洗錢犯
    行之人有犯意聯絡，僅係對於該實行詐欺取財、洗錢犯行之
    人資以助力，揆諸前揭說明，自應論以幫助犯。是核被告所
    為，係犯刑法第30條第1項前段、第339條第1項之幫助詐欺
    取財罪；刑法第30條第1項前段、洗錢防制法第14條第1項之
    幫助一般洗錢罪；刑法第30條第1項前段、洗錢防制法第14
    條第2項、第1項之幫助一般洗錢未遂罪。
　㈢被告以提供本案2帳戶之提款卡及密碼之一行為，幫助他人詐
    取梁賜珍等3人之財物及幫助詐欺集團實行一般洗錢犯行（
    含既、未遂），係一行為觸犯數罪名，為想像競合犯，應依
    刑法第55條規定從一重論以幫助一般洗錢罪。至檢察官聲請
    簡易判決處刑書固漏論被告涉犯刑法第30條第1項前段、洗
    錢防制法第14條第1項幫助一般洗錢罪，然此部分因與起訴
    部分具有想像競合犯之裁判上一罪關係，為起訴效力所及，
    本院自得併予審理。本院於審理時復已當庭踐行犯罪嫌疑、
    所犯罪名及法條之告知（本院卷88頁），無礙於被告防禦權
    之行使，附此敘明。
　㈣被告未實際參與洗錢之犯行，所犯情節較正犯輕微，爰依刑
    法第30條第2項規定，減輕其刑。又洗錢防制法第16條第2項
    規定：「犯前二條之罪，在偵查或審判中自白者，減輕其刑
    。」，被告於本院審理中自白幫助洗錢犯罪，爰依洗錢防制
    法第16條第2項規定，減輕其刑，並依法遞減之。
三、撤銷改判之理由：
  ㈠原審認被告所為一般洗錢犯行，事證明確，予以論罪科刑，
    固非無見。惟查，被告於本院審理中自白幫助洗錢犯行，應
    依洗錢防制法第16條第2項規定減輕其刑，業如前述，原審
    未及審酌於此，容有未洽。又被告於本院審理時坦承犯行，
    且已與告訴人梁賜珍、葉秀華成立和解，並已履行賠償完畢
    ，有和解書2份在卷可佐（本院卷第13、17頁），原審判決
    未及審酌被告坦承犯行及彌補被害人損害之犯後態度，作為
    對被告科刑之基礎，亦有未妥。是本案量刑基礎顯有變動，
    原審量處被告有期徒刑3月，併科罰金新臺幣（下同）1萬元
    之刑罰，似嫌過重，難謂允當。被告上訴意旨指稱原審量刑
    過重等語，非無理由，自應由本院將原判決予以撤銷改判。
  ㈡爰以行為人之責任為基礎，審酌被告係成年且智識成熟之人
    ，理應知悉國內現今詐騙案件盛行，竟仍率爾將本案2帳戶
    之提款卡交予他人使用，而幫助他人向梁賜珍等3人詐欺取
    財，致受有財產損害，並使詐欺集團成員得以隱匿其真實身
    分及金流，減少遭查獲之風險，增加被害人尋求救濟以及國
    家追訴犯罪困難，助長詐欺犯罪之猖獗，所為誠應非難。惟
    念其犯後終能坦承犯行，態度尚可，且已與告訴人梁賜珍、
    葉秀華成立和解，業如前述，而被害人孫山林部分，被告亦
    有調解之意願（本院卷第49、53頁），然因被害人孫山林受
    騙匯款之2萬元，已因中華郵政股份有限公司辦理圈存抵銷
    而受還款，有中華郵政股份有限公司110年3月3日000000000
    0號函1份存卷可參（本院卷第57至59頁），此部分損害已然
    減輕。兼衡其犯罪之動機、目的、手段、所生損害，及其自
    述現就讀大學沒有工作、已婚有2個小孩、與從事裝潢師傅
    之先生及小孩同住、經濟還過得去之生活狀況（本院卷第94
    頁）等一切情狀，量處如主文所示之刑，並諭知罰金如易服
    勞役之折算標準。
　㈢又被告未曾因故意犯罪而受有期徒刑以上刑之宣告，有臺灣
    高等法院被告前案紀錄表在卷可查，其因一時失慮，致罹刑
    典，本院考量被告犯後所表現悔改認錯之態度，及已與告訴
    人梁賜珍、葉秀華成立和解，有如前述，堪認已展現其認知
    自身行為不當並彌補被害人損失之誠意，經此偵、審程序及
    科刑之教訓後，應知所警惕，信無再犯之虞，本院認對被告
    所宣告之刑，以暫不執行為適當，爰依刑法第74條第1項第1
    款之規定，宣告緩刑2年，以啟自新。
四、至梁賜珍等3人匯入本案2帳戶之金額，固可認係本案位居正
    犯地位之人所取得之犯罪所得，惟卷內尚無證據可認被告有
    分得上開犯罪所得之情形，爰不予宣告沒收。又卷存事證亦
    無從證明被告因提供本案2帳戶而獲有報酬，依罪疑有利於
    被告原則，尚難認被告就此有取得犯罪所得，自無庸宣告沒
    收，附此敘明。
據上論斷，應依刑事訴訟法第455條之1第1項、第3項、第369條
第1項、第299條第1項前段，洗錢防制法第14條第2項、第1項、
第16條第2項，刑法第11條、第30條第1項前段、第2項、第339條
第1項、第55條前段、第42條第3項前段、第74條第1項第1款，刑
法施行法第1條之1第1項，判決如主文。
本案經檢察官顏偉哲聲請簡易判決處刑，檢察官陳僑舫到庭執行
職務。
中　　華　　民　　國　　111 　年　　5 　　月　　19　　日
                 刑事第九庭  審判長 法  官  陳培維 
                                    法  官  彭國能 
                                    法  官  鄭永彬
以上正本證明與原本無異。
不得上訴。
                                    書記官  林奕珍
中　　華　　民　　國　　111 　年　　5 　　月　　19　　日
附錄本案論罪科刑法條：
刑法第30條：
幫助他人實行犯罪行為者，為幫助犯。雖他人不知幫助之情者，
亦同。
幫助犯之處罰，得按正犯之刑減輕之。
刑法第339條第1項：
意圖為自己或第三人不法之所有，以詐術使人將本人或第三人之
物交付者，處5年以下有期徒刑、拘役或科或併科50萬元以下罰
金。
洗錢防制法第14條：
有第二條各款所列洗錢行為者，處7年以下有期徒刑，併科新臺
幣500萬元以下罰金。
前項之未遂犯罰之。
前二項情形，不得科以超過其特定犯罪所定最重本刑之刑。
別對照表：
簡稱 卷宗名稱 偵一卷 臺灣臺中地方檢察署110年度偵字第4954號卷 偵二卷 臺灣臺中地方檢察署110年度偵字第6003號卷 中簡卷 本院110年度中簡字第964號卷 本院卷 本院111年度簡上字第49號卷 
附表：
編號 被害人 詐騙方式 匯款時間及金額/帳戶 證據及出處 1 梁賜珍 （ 提告 ） 詐欺集團成員於109年8月5日下午1時許，先後以電話、通訊軟體LINE與梁賜珍聯繫，佯稱係其外甥女，因購買法拍屋需資金周轉等語，致使梁賜珍陷於錯誤，因而於右列時間匯款右列金額於右列帳戶。  109年8月6日上午10時57分許、中午12時4分許，分別匯款新臺幣（下同）3萬元、10萬元。 ①證人即告訴人梁賜珍於警詢之證述（偵二卷第159至162頁）。 ②梁賜珍之郵政跨行匯款申請書、玉山銀行存款回條各1份（偵二卷第163頁）。 ③梁賜珍之匯款帳戶存摺封面影本2份（偵二卷第165頁）。 ④梁賜珍與詐騙集團成員LINE通話及對話紀錄截圖6張（偵二卷第166頁）。 ⑤員警職務報告1份（偵二卷第167頁）。 ⑥本案玉山銀行帳戶存戶資料、交易明細表各1份（偵二卷第191至194頁）。 ⑦梁賜珍之內政部警政署反詐騙諮詢專線紀錄表1份（偵二卷第233至234頁）。    本案玉山銀行帳戶  2 葉秀華 （ 提告 ） 詐欺集團成員於109年8月5日上午9時許，撥打電話予葉秀華，佯稱係其姪女，因故急需用錢等語，致使葉秀華陷於錯誤，因而於右列時間匯款右列金額於右列帳戶。 109年8月5日下午2時55分許，匯款10萬元。 ①證人即告訴人葉秀華於警詢之證述（偵二卷第173至175頁）。 ②葉秀華之瑞興銀行匯款申請書、匯款帳戶存摺封面及內頁各1份（偵二卷第177、179頁）。 ③葉秀華與詐騙集團成員通話紀錄手機翻拍照片3張（偵二卷第181頁）。 ④詐騙集團成員與葉秀華通話之門號相關申請書1份（偵二卷第211至229頁）。 ⑤葉秀華之內政部警政署反詐騙諮詢專線紀錄表1份（偵二卷第235頁）。 ⑥本案郵局帳戶歷史交易清單1份（偵二卷第185至187頁）。    本案郵局帳戶  3 孫山林 （ 未 提告 ） 詐欺集團成員於109年8月4日上午9時許，撥打電話予孫山林，佯稱係其妹夫，因欠債而急需用錢等語，致使孫山林陷於錯誤，因而於右列時間匯款右列金額於右列帳戶。 109年8月6日中午12時許，匯款2萬元。 ①證人即被害人孫山林於警詢之證述（偵二卷第153至154頁）。 ②孫山林之郵政入戶匯款申請單1份（偵二卷第155頁）。 ③孫山林與詐騙集團成員通話紀錄手機翻拍照片1張（偵二卷第157頁）。 ④詐騙集團成員與孫山林通話之門號通聯調閱查詢單、中華電信股份有限公司相關申請書各1份（偵二卷第195至207頁）。 ⑤孫山林之內政部警政署反詐騙諮詢專線紀錄表1份（第231至232頁）。 ⑥本案郵局帳戶歷史交易清單1份（偵二卷第185至187頁）。    本案郵局帳戶